臺灣新北地方法院民事裁定
110年度消債更字第505號
聲  請  人
即  債務人  葉亭妤  
代  理  人  鍾欣惠律師
上列當事人聲請消費者債務清理更生事件，本院裁定如下：
    主  文
聲請人甲○○自中華民國一一一年三月十五日上午十時起開始更生
程序。
命司法事務官進行本件更生程序。
    理  由
一、聲請意旨略以：聲請人因積欠債務，曾向最大債權金融機構
    永豐商業銀行股份有限公司（下稱永豐銀行）申請債務前置
    協商，並達成分期還款協議，惟嗣因無力負擔每月應還款金
    額而毀諾。聲請人復向本院聲請債務清理前置調解，經永豐
    銀行提出「36期、利率10％、每期清償新臺幣（下同）2,905
    元」之分期還款方案，惟聲請人仍無力負擔，致前置調解不
    成立。聲請人顯有不能清償債務之情事，爰依法聲請裁定開
    始消費者債務清理之更生程序等語。
二、按「債務人不能清償債務或有不能清償之虞者，得依本條例
    所定更生或清算程序，清理其債務。」、「債務人無擔保或
    無優先權之本金及利息債務總額未逾新臺幣12,000,000元者
    ，於法院裁定開始清算程序或宣告破產前，得向法院聲請更
    生。」、「債務人對於金融機構負債務者，在聲請更生或清
    算前，應向最大債權金融機構請求協商債務清償方案，或向
    其住、居所地之法院或鄉、鎮、市、區調解委員會聲請債務
    清理之調解。」、「協商或調解成立者，債務人不得聲請更
    生或清算，但因不可歸責於己之事由，致履行有困難者，不
    在此限。」，消費者債務清理條例（下稱消債條例）第3條
    、第42條第1項、第151條第1項、第7項分別定有明文。次按
    「法院裁定開始更生或清算程序後，得命司法事務官進行更
    生或清算程序，必要時得選任律師、會計師或其他適當之自
    然人或法人1人為監督人或管理。」、「法院開始更生程序
    之裁定，應載明其年、月、日、時，並即時發生效力。」，
    消債條例第16條第1項、第45條第1項亦有明定。再按消債條
    例第151條第5項但書（現行法為第151條第7項但書）規定「
    因不可歸責於己之事由，致履行顯有重大困難」，並未附加
    「不可預見」之要件，亦即該事由並不以債務人「不可預見
    」為必要。該項但書規定情形，僅須於法院就更生或清算之
    聲請為裁判時存在即可，不以協商成立後始發生者為限，並
    與債務人於協商時能否預見無關。債務人於協商時縱未詳加
    思考、正確判斷，或可預見將來履行可能有重大困難而仍冒
    然簽約成立協商，亦不能據此即認其履行顯有重大困難係可
    歸責於債務人（司法院民國98年第1期民事業務研究會第24
    號司法院民事廳消費者債務清理條例法律問題研審小組意見
    參照）。
三、經查，聲請人曾依消債條例第151條規定向最大債權金融機
    構永豐銀行申請債務前置協商，並達成分期還款協議，惟嗣
    經通報毀諾等情，業經永豐銀行函覆明確（見本院卷第34頁
    ），堪認可採。聲請人復向本院聲請債務清理前置調解，惟
    前置調解仍未成立等節，亦經本院依職權調取本院110年度
    司消債調字第377號調解卷（下稱調解卷）核閱無訛。又聲
    請人於聲請本件更生前5年內未從事營業活動，且積欠永豐
    銀行等債權人無擔保或無優先權之債務總額共計99,750元等
    情，亦有財產及收入狀況說明書、債權人清冊、財團法人金
    融聯合徵信中心查詢當事人綜合信用回覆報告在卷可稽（見
    調解卷第11至13、17至21頁），並經債權人函覆明確，堪信
    屬實。是聲請人為一般消費者，積欠無擔保或無優先權之債
    務總額未逾12,000,000元，應堪認定。
四、聲請人前既經協商成立而毀諾，則其本件更生聲請可否准許
    ，依上開規定，首應審酌聲請人毀諾有無不可歸責於已致履
    行困難之事由；如有，次應綜合聲請人之全部財產、收支狀
    況及債務總額等一切情狀，以評估其現況是否確實不能維持
    最基本生活條件，而有不能清償債務或不能清償之虞之情事
    。本院調查及判斷如下：
　㈠有無不可歸責於己致履行困難之事由：
　　聲請人前於105年4月間與最大債權金融機構永豐銀行成立債
    務協商分期還款方案，達成「60期、利率4％，每月還款2,09
    6元」之條件，惟於106年12月12日毀諾（見本院卷第24頁）
    。本院審酌聲請人陳稱其當時原擔任保姆，因結婚而與配偶
    搬遷至新竹居住，協助配偶經營滷味攤，嗣滷味攤生意慘淡
    ，亦找不到其他工作，實無力再負擔上開每月應還款金額而
    毀諾等情，核與其勞工保險被保險人投保資料表相符（見本
    院卷第49頁），堪信聲請人係因不可歸責於己之事由，致履
    行經協商成立之債務清償方案有困難。
　㈡是否不能清償債務或有不能清償之虞：
　⒈聲請人之財產及收入狀況：
　　觀諸聲請人提出之全國財產稅總歸戶財產查詢清單所示，聲
    請人名下無任何不動產（見調解卷第23頁）。又聲請人主張
    其原任職於新北市新莊幼兒園，惟現已離職，尚在尋覓新工
    作中，目前無業，且無固定收入，亦與其勞工保險被保險人
    投保資料表相符（見本院卷第51頁反面），堪信為真實。
　⒉聲請人之必要支出狀況：
    聲請人主張其每月必要支出依新北市政府所公告之111年度
    新北市最低生活費15,800元之1.2倍計算即18,960元，經核
    符合消債條例第64條之2第1項規定；且依消債條例施行細則
    第21條之1第3項規定，聲請人若表明以行政院衛生福利部公
    布之最低生活費1.2倍計算必要支出，毋庸記載原因、種類
    及提出證明文件，是聲請人上開主張應為可採。
　⒊受聲請人扶養之人：
　　聲請人主張其單獨扶養1名未成年子女，每月領有兒少補助2
    ,155元，必要生活費用依新北市政府所公告之111年度新北
    市最低生活費之1.2倍計算，並提出戶籍謄本、郵政存簿儲
    金簿等件為證（見調解卷第15頁、本院卷第33頁）。本院審
    酌聲請人子女尚未成年（年籍資料詳卷），確有受聲請人扶
    養之必要，而聲請人固主張其前夫音訊全無，未分擔扶養義
    務云云，惟未舉證以實其說，尚難認可採，故聲請人每月支
    出之扶養費，仍應依消債條例第64條之2第2項所定受扶養者
    之必要生活費用（即新北市111年度每人每月最低生活費之1
    .2倍）扣除兒少補助2,155元後，經與其他扶養義務人即聲
    請人前夫平均分攤之數額即8,403元為定，方屬合理。
　⒋準此，聲請人目前無業，且尚須扶養1名未成年子女，已入不
    敷出，遑論清償債務，堪認其客觀上處於因欠缺清償能力而
    不足以清償債務之經濟狀態，應符合消債條例第3條所規定
    「債務人不能清償債務」之情形。
五、綜上所述，聲請人係一般消費者，積欠無擔保或無優先權之
    債務在12,000,000元以下，其曾與金融機構達成債務協商，
    固嗣後毀諾；惟經本院調查，聲請人係有不可歸責於己之事
    由，致履行困難。又聲請人之收入扣除必要支出後，已達有
    不能清償債務之程度，且其未經法院裁定開始清算程序或宣
    告破產，復查無消債條例第6條第3項、第8條或第46條各款
    所定駁回更生聲請之事由存在，則聲請人聲請更生，應屬有
    據，爰裁定如主文所示。
六、另聲請人於更生程序開始後，應提出足以為債權人會議可決
    或經法院認為公允之更生方案以供採擇，俾免更生程序進行
    至依消債條例第61條規定應行清算之程度，附此敘明。
中　　華　　民　　國　　111 　年　　3 　　月　　15　　日
                  民事第二庭    法  官  楊雅萍
以上正本證明與原本無異。
本件裁定不得抗告。
本裁定已於111年3月15日上午10時公告。
中　　華　　民　　國　　111 　年　　3 　　月　　15　　日
                                書記官　蘇  泠